臺灣雲林地方法院刑事判決　　　　　　　　　　　　　九十年度交易字第二六四號
　　公　訴　人　臺灣雲林地方法院檢察署檢察官
　　被　　　告　丙○○
右列被告因公共危險等案件，經檢察官提起公訴（九十年度偵字第三八七八號）及移
送併案審理（臺灣雲林地方法院檢察署九十一年度偵字第七一號），本院判決如左：
    主  文
丙○○服用酒類，不能安全駕駛動力交通工具而駕駛，累犯，處有期徒刑肆月。如易
科罰金，以參佰元折算壹日；又因過失傷害人，累犯，處有期徒刑陸月。如易科罰金
，以參佰元折算壹日。應執行有期徒刑玖月，如易科罰金，以參佰元折算壹日。
    事  實
一、丙○○於民國（下同）八十五年間，因犯二次竊盜案件，經本院分別判處有期徒
    刑四月及六月確定，又因違反槍砲彈藥刀械管制條例案件，經本院判處有期徒刑
    二月確定。該三罪嗣經定應執行之刑有期徒刑十月，於八十五年十二月二十九日
    執行完畢。
二、丙○○於九十年九月二十三日下午一時三十分許，與其表兄在雲林縣斗六市鎮○
    路飲酒，丙○○喝了半瓶高粱酒，有頭暈、說話不清、腳步不穩及手腳擅抖之酒
    醉現象，已達不能安全駕駛動力交通工具，仍於當日下午五時二十五分許，駕駛
    車牌號碼ＳＦ─八四六一號自用小客車，自雲林縣斗六市○○里鎮○路由斗六往
    古坑方向行駛，行經鎮南路一○○五號前，本應注意在郊外道路行駛，行車速度
    不得超過六十公里；且汽車超車時，應顯示左方向燈並於前車左側保持半公尺以
    上之間隔超過，亦即不得從前車右側超車。而當時視距良好，天候晴、路面乾燥
    、無缺陷或障礙物，並無不能注意之情事，竟疏未注意同向右側機車道上有甲○○騎乘，後載丁○○之車牌號碼ＢＦＬ─五八三號重型機車行駛於前，仍然以時
    速約八十公里之速度，自其前方某不詳汽車之右側違規超車行駛。丙○○因超車
    時車速過快，且酒醉失控，反應遲緩，以致於發現甲○○所騎乘之機車時，已因
    閃避不及，而自後追撞甲○○之機車，甲○○與丁○○因而人車倒地，甲○○受
    有右耳廓撕裂傷併多處四肢擦瘀傷；丁○○則受有左脛骨暨腓骨幹骨折、左上背
    十五公分乘九公分擦傷、身體及四肢多處小擦傷等傷害。本件車禍後，丙○○於
    有偵查犯罪職權之機關及公務員知悉其犯罪前，即主動報警處理，承認其為肇事
    司機，並接受裁判而自首。嗣經警於同日晚上六時十七分許，測得其口中吐氣酒
    精濃度達每公升○．八八毫克。
二、案經甲○○訴由雲林縣警察局斗六分局報告臺灣雲林地方法院檢察署檢察官偵查
    起訴及移送併案審理（移送併案部分由丁○○提出告訴）。
     理  由
一、關於服用酒類，不能安全駕駛動力交通工具而駕駛部分：
    被告丙○○於右開時地酒後駕車之事實，業據被告於警訊、檢察官訊問及本院審
    理時坦白承認，而被告肇事後經警以呼氣法測得酒精濃度為每公升○．八八毫克
    ，亦有酒精濃度測試單一紙附於警卷可佐。就法醫學報告而言，行為人飲酒後吐
    氣中酒精濃度達每公升○．七五毫克時，會有思考改變、個性行為改變之症狀；
    如達每公升一毫克時，則有步態不穩、噁心嘔吐、精神混惑不清晰之輕到中度中
    毒症狀；吐氣中酒精濃度達每公升○．八五毫克時，其肇事率為一般正常者五十
    倍，有行政院國軍退除役官兵輔導委員會臺北榮民總醫院八十八年五月五日（八
    八）北總內字第二六八六八號函、中央警察大學交通學系暨交通管理研究所教授
    蔡志中之研究報告在卷可參。本案被告肇事後測得之呼氣酒精濃度高達每公升○
    ．八八毫克，已如前述；且被告自承肇事前其飲用半瓶高粱酒，約三百ＣＣ，當
    時覺得頭暈等語（見警卷及本院九十年一月十八日審判筆錄）；證人即至現場處
    理之警員乙○○亦結證稱：「當時我看到他連走路都搖搖晃晃」等語（見本院九
    十年十一月二十三日審判筆錄）；參以被告肇事後警方測試觀察被告反應而作成
    之卷附測試觀察紀錄表所載：被告為警查獲時腳步不穩、手腳發抖，訊問過程含
    糊不清、呆滯木僵等情，均足資佐證被告開車時，已達不能安全駕駛之程度，其
    公共危險犯行，自堪認定。
二、過失傷害部分：
  (一)被告於右揭時地因超速、超車不當而自後追撞告訴人甲○○之機車，致使告訴人
    甲○○、丁○○受傷等事實，亦為被告供承無訛，且經告訴人甲○○與丁○○指
    訴綦詳，並有道路交通事故調查報告表一份、現場照片八張及告訴人甲○○、丁○○之診斷證明書各一件附卷可稽。又依卷附之道路交通事故調查表及現場照片
    所示，肇事地點限速六十公里，係雙向兩線道，單向各有一快車道，寬度三．七
    公尺，快車道外側另有寬度二公尺之機車道，肇事後被告車輛遺留在路面煞車痕
    ，左胎痕（以被告行向為準）長三九．九公尺，起始點距機車道內車道線○．四
    公尺。右胎痕四．三公尺，起點在機車道內，距機車道與汽車道車道線○．五公
    尺，而且是在左胎痕三五．一公尺後發生。而機車倒地刮痕起點距左胎痕起點三
    一．九公尺，是在機車道內，距離車道線○．八公尺處，機車倒地後往前滑行約
    七公尺。肇事後，告訴人甲○○所騎乘之機車倒在路旁，被告之自小客車撞及告
    訴人等後仍前行一百五十八公尺，始停在同向機車道上。從機車刮地痕、被告自
    小客車輪胎痕及車禍後機車倒地之情形觀之，可知本件車禍之撞擊地點係在告訴
    人等行向之機車道上；又參諸被告撞及告訴人等後，仍然前行一百五十八公尺，
    始可剎停，亦見車禍發生當時被告行車速度很快，均足認被告自白與實情相符。
    本件車禍之發生，係因被告駕車違規向右超車、超速行駛，及酒醉注意力降低、
    反應遲緩、操駕失控等所致，足以認定。
  (二)按行車速度，依標誌或標線之規定，無標誌或標線者，在郊外道路時速不得超過
    六十公里；汽車超車時，前行車減速靠邊或以手勢或亮右方向燈表示允讓後，後
    行車始得超越，超越時應顯示左方向燈並於前車左側保持半公尺以上之間隔超過
    ，行至安全距離後，再顯示右方向燈駛入原路線，道路交通安全規則第九十三條
    第一項第一款、第一百零一條第五款分別定有明文，被告身為駕駛人，自應恪遵
    上開規定。肇事當時情況，天候晴、路面乾燥、無缺陷、無障礙物、視距良好，
    有道路交通事故調查表各項記載可參，並無不能注意之情事，被告竟不遵守交通
    法規，酒醉駕車，超速且違規自前方汽車之右側超車，肇致本件車禍，其有過失
    甚明。又告訴人甲○○與丁○○確因本件車禍而受傷之事實，前已敘明，是告訴
    人之受傷與被告之過失間有相當因果關係，自無疑義。從而，被告過失傷害犯行
    ，亦堪認定。
三、核被告所為，關於服用酒類，不能安全駕駛動力交通工具部分，係犯刑法第一百
    八十五條之三之公共危險罪；因過失而傷害人部分，係犯刑法第二百八十四條第
    一項前段之過失傷害罪。被告一過失行為致告訴人甲○○、丁○○二人受傷，係
    一行為觸犯數罪名，為想像競合犯，應依法論以一過失傷害罪。被告過失致告訴
    人丁○○受傷部分，雖未據起訴，惟與已經起訴部分係想像競合犯之裁判上一罪
    關係，且告訴人丁○○於偵查中亦已提出告訴，依公訴不可分原則，為起訴效力
    所及，本院自應併予審理。被告所犯上開二罪，犯意各別，罪名互殊，應分論併
    罰。被告前因犯二次竊盜案件，經本院判處有期徒刑四月及六月確定，又因違反
    槍砲彈藥刀械管制條例案件，經本院判處有期徒刑二月確定，並定應執行有期徒
    刑十月，於八十五年十二月二十九日執行完畢，有臺灣高等法院被告全國前案紀
    錄表可按，其於五年內再犯本件有期徒刑以上之罪，為累犯，應依刑法第四十七
    條規定分別加重其刑。又被告酒醉駕車，因而致人受傷，關於過失致傷部分，應
    依道路交通管理處罰條例第八十六條第一項規定加重其刑，並遞加重之。被告肇
    事後，於有偵查犯罪職權之機關及公務員知悉其犯罪前，即報警處理，並接受裁
    判等情，業經證人乙○○於本院結證屬實，應依刑法第六十二條前段自首之規定
    ，減輕其刑，並先加後減。本院審酌被告駕車違規自前車右側超車、超速行駛，
    從後追撞告訴人，本件車禍之發生，完全係被告之責任，過失責任重大。告訴人
    甲○○、丁○○受有前開傷害，程度尚非嚴重。且被告肇事後，從未至醫院探視
    告訴人病情及賠償告訴人所受損害，為告訴人甲○○、丁○○陳明在卷。被告雖
    然坦承犯行，但履經傳拘未到，經本院於九十年十二月二十四日發佈通緝後，始
    為雲林縣警察局斗南分局逮捕到案，犯後態度不佳等一切情狀，分別量處如主文
    所示之刑，並定應執行之刑，同時諭知易科罰金之折算標準。
據上論斷，應依刑事訴訟法第二百九十九條第一項前段，刑法第一百八十五條之三、
第二百八十四條第一項前段、第五十五條、第四十七條、道路交通管理處罰條例第八
十六條第一項、刑法第六十二條前段、第五十一條第五款、第四十一條第一項前段，
罰金罰鍰提高標準條例第一條前段、第二條，判決如主文。
本案經檢察官黃楹榆到庭執行職務。
中      華      民      國    九十一    年      一      月    三十一    日
                                         臺灣雲林地方法院刑事第一庭
                                             審判長法官  康  樹  正
                                                   法官  侯  廷  昌
                                                   法官  蔡  碧  蓉
右正本證明與原本無異。
如不服本判決，應於判決送達後十日內向本院提出上訴狀( 應附繕本 )。
                                                 書記官  陳  善  永
中      華      民      國    九十一    年      一      月    三十一    日
附錄本案論罪科刑法條全文
刑法第一百八十五條之三
服用毒品、麻醉藥品、酒類或其他相類之物，不能安全駕駛動力交通工具而駕駛者，
處一年以下有期徒刑、拘役或三萬元以下罰金。
刑法第二百八十四條
因過失傷害人者，處六月以下有期徒刑、拘役或五百元以下罰金，致重傷者，處一年
以下有期徒刑、拘役或五百元以下罰金。
從事業務之人，因業務上之過失傷害人者，處一年以下有期徒刑、拘役或一千元以下
罰金，致重傷者，處三年以下有期徒刑、拘役或二千元以下罰金。
